【裁判字號】    95,聲判,55
【裁判日期】    950810
【裁判案由】    聲請交付審判
【裁判全文】
臺灣高雄地方法院刑事裁定              95年度聲判字第55號
聲  請  人  乙○○
（即告訴人）
代  理  人  陳旻沂律師
被      告  甲○○  54歲民.
上列聲請人因告訴被告恐嚇等案件，不服臺灣高等法院高雄分院
檢察署檢察長駁回再議之處分（95年度上聲議字第632 號），聲
請交付審判，本院裁定如下：
    主  文
聲請駁回。
    理  由
一、聲請交付審判意旨略以：(一)衡諸被告甲○○供述及證人陳福
    龍之證述，可知陳福龍向被告陳情時，並未提及聲請人即告
    訴人乙○○對陳福龍工作上冷嘲熱諷係基於陳福龍本身係身
    障人士之因素，是被告到郵局見到陳福龍本人才知道陳福龍
    係身障人士，另陳福龍向被告陳情時亦未提及打人或殺人之
    意，由此可見所謂「殘障人士有自卑感」等語，根本是被告
    找聲請人興師問罪恐嚇告訴人之藉口，因此，被告於民國94
    年1 月28日下午3 時30分許，至高雄市○○區○○路356 號
    左營新莊仔郵局1 樓營業廳，向聲請人恫嚇：「主管對員工
    要有愛心，不可大聲，講話要明講，不要冷嘲熱諷，如果以
    後你再跟陳福龍發生衝突，就不是你跟陳福龍的代誌，而是
    你跟我的代誌，陳福龍跛腳，是自卑感很重的人，如果你以
    後再刺激到他，他可能會打人喔，甚至他會拿刀殺人喔」等
    語，顯非基於維護陳福龍權益之善意所為，而係被告對聲請
    人不滿，出於恐嚇之所為。又被告雖以「可能會打人，甚至
    會拿刀殺人」之假設性語氣，然此仍無礙恐嚇罪之成立；(二)
    被告因聲請人檢舉被告「違反郵政職工服務規則」、「越權
    妨礙其執行主管職務及不當干預」而懷恨在心，進而於94年
    3 月7 日勞資會議書面報告記載：「謝君（乙○○）未能記
    取92年3 月在長期代理高雄6 支局之之局長期間，因職（被
    告）檢舉渠怠忽職守、言行不當而未能真除為支局長之教訓
    ，反而伺機報復，以斷章取義之方式，進行濫控，又謝君在
    該局之人緣及能力均差，事業單位宜正視此一不正常現象」
    云云，可見被告長期以來即對聲請人不滿，因此藉口維護陳
    福龍權益而對聲請人出言恐嚇；(三)從上揭報告內容可知，聲
    請人係基於主管職責，而糾正陳福龍之職務上發生錯帳之行
    為，然被告於上揭書面報告內以「... 讓全國員工知曉此一
    人神共憤之劣行，對惡質主管仁慈，就是對善良員工殘忍，
    這是從事工運十年來主管欺壓員工，最令人深惡痛絕之事件
    」指摘聲請人之行為，用詞負面並有情緒化字眼，已逾自辯
    之範圍顯係基於誹謗之犯意為之。綜上所述，被告之行為已
    該當恐嚇及誹謗罪責，原不起訴處分書及駁回再議處分書尚
    有違誤，爰依法聲請交付審判云云。
二、按告訴人不服上級法院檢察署檢察長或檢察總長認再議為無
    理由而駁回之處分者，得於接受處分書後10日內委任律師提
    出理由狀，向該管第一審法院聲請交付審判。法院認為交付
    審判之聲請不合法或無理由者，應駁回之。刑事訴訟法第25
    8 條之1 、第258 條之3 第2 項前段分別定有明文。經查，
    本件聲請人以被告涉犯恐嚇、毀謗罪嫌，向臺灣高雄地方法
    院檢察署檢察官提出告訴，前經不起訴處分後，告訴人不服
    聲請再議，經臺灣高等法院高雄分院檢察署檢察長發回續行
    偵查，復經臺灣高雄地方法院檢察署檢察官以95年度偵續字
    第131 號為不起訴處分後，聲請人不服，聲請再議亦經臺灣
    高等法院高雄分院檢察署檢察長以95年度上聲議字第632 號
    處分書駁回再議之聲請。聲請人於95年6 月8 日收受前開再
    議駁回處分書，並於同月16日委任律師向本院聲請交付審判
    等情，分別有前揭不起訴處分書、處分書、送達證書及刑事
    交付審判聲請狀各1 份附卷可稽，是本件交付審判之聲請應
    屬合法。
三、次按刑事訴訟法第258 條之1 規定告訴人得向法院聲請交付
    審判，核其立法意旨，係法律對於「檢察官不起訴或緩起訴
    裁量權」制衡之外部監督機制，此時，法院之職責僅在就檢
    察官所為不起訴或緩起訴之處分是否正確加以審查，藉以防
    止檢察機關濫權。依此立法精神，同法第258 條之3 第3 項
    規定：「法院就交付審判之聲請為裁定前，得為必要之調查
    。」，其所謂「得為必要之調查」，係指調查證據之範圍應
    以偵查中曾顯現者為限，不可就新提出之證據再為調查，亦
    不可蒐集偵查卷宗以外之證據，否則將與刑事訴訟法第260
    條之再行起訴規定混淆不清。又法院於審查交付審判之聲請
    有無理由時，除認為告訴人所指摘不利被告之事證未經檢察
    機關詳為調查或斟酌，或不起訴處分書所載理由違背經驗法
    則、論理法則或其他證據法則者外，不宜率予交付審判（法
    院辦理刑事訴訟案件應行注意事項第134 條參照）。至上開
    所謂告訴人所指摘不利被告之事證未經檢察機關詳為調查，
    係指告訴人所提出請求調查之證據，檢察官未予調查，且若
    經調查，即足以動搖原偵查檢察官事實之認定及處分之決定
    ，倘調查結果，尚不足以動搖原事實之認定及處分之決定者
    ，仍不能率予交付審判。
四、聲請人雖以上開情詞，認被告涉犯恐嚇及誹謗罪嫌云云，聲
    請交付審判。惟查：
  (一)本案前經臺灣高雄地方法院檢察署檢察官及臺灣高等法院高
    雄分院檢察署檢察長審酌告訴及再議意旨，並詳為調查後，
    以被告於偵查中均坦承於上揭時、地與聲請人對話即將該案
    於勞資會議提案討論一情，但堅詞否認涉有恐嚇及妨害名譽
    犯行，其辯稱：「我是說殘障人是有自卑感，若是刺激他們
    ，會出事，我是勞方代表，根本不認識陳福龍，是接到陳福
    龍的電話陳情，說上班時被乙○○羞辱，我親自去新莊仔郵
    局了解，當天看到陳福龍才知道他是殘障，才說上開的話，
    我不會因為不認識的人而恐嚇他，報告內容所指主管欺壓員
    工就是乙○○欺壓陳福龍事件，提案是希望主管應該有愛心
    ，不應該每天給員工壓力，陳福龍向我陳情，我感覺他的情
    緒很激動，當天在新莊仔郵局沒有獲得滿意解決，乙○○認
    為這是教育陳福龍，所以我才會在會議中提出，勞資會議是
    我們對內的會議，並沒有對外，陳福龍也希望透過會議解決
    上開事件」等語。被告上開辯稱：伊與告訴人對話時，曾言
    及殘障人是有自卑感，若是刺激他們，會出事等語，經核與
    證人李惠蘭及顏宏旭（即當日在場之人）於偵訊時證述：被
    告是說一般殘障的人自卑感較重，你不要激他，不然他抓狂
    打你的話，你自己倒楣，大概是這樣，他是以勸誡的口吻，
    被告與聲請人當日並沒有爭吵等語大致相符，則被告口出上
    述言語，或係出於關心及提醒聲請人注意安全之動機，被告
    尚無有加害聲請人之「生命」、「身體」、「自由」、「名
    譽」或「財產」之事恐嚇聲請人，況聲請人於偵查中亦陳稱
    ：被告並無說要找人打他或殺他，甚至攜帶凶器到場等語，
    顯見被告所為與刑法恐嚇罪之構成要件不符。又證人陳福龍
    於偵查中證稱：「乙○○是我主管，有對我冷嘲熱諷，我希
    望糾正乙○○的口德，透過甲○○陳情，希望勞方代表幫我
    解決」等語，足證被告係聽聞證人陳福龍之指述聲請人有上
    開被告所列舉行為，應非憑空杜撰，亦非出於其個人主觀臆
    測之詞。又被告就聲請人與陳福龍之糾紛，既已聽取陳福龍
    之說詞，則對上開於勞資會議報告之事實（聲請人羞辱陳福
    龍之事實），應已具有合理懷疑，而依其個人主觀之價值判
    斷，提出評論意見，應非以損害聲請人名譽為主要目的，且
    參酌聲請人自陳前於94年2 月23日函高雄郵務工會理事長官
    宏洺陳報被告違反郵政職工服務規則及涉嫌對聲請人為恐嚇
    ，則被告之後所提報告，縱其措辭有過於激烈之情（所謂人
    神共憤之類），但尚可推定被告係出於善意之自辯行為，核
    與誹謗罪之構成要件有間。被告所辯應可採信，且查無其他
    積極證據足認被告有恐嚇、妨害名譽等犯行，乃為不起訴處
    分及駁回聲請人再議之聲請，有臺灣高雄地方法院檢察署檢
    察官95年度偵續字第131 號不起訴處分書、臺灣高等法院高
    雄分院檢察署處分書各1 份在卷可稽，是檢察官就本件被告
    所涉恐嚇及妨害名譽等犯嫌，已詳為調查及說明論列被告罪
    嫌不足之理由。
  (二)前開不起訴處分書及處分書駁回再議理由之事證，並經本院
    調閱前開卷證核閱無訛。另上開不起訴處分書、處分書之理
    由，其認事用法亦無何違背經驗法則、論理法則或其他證據
    法則之情事，本院認本件並無不利被告之事證未經檢察機關
    詳為調查或斟酌，或不起訴處分書所載理由違背經驗法則、
    論理法則或其他證據法則等得據以交付審判之事由存在，聲
    請人就檢察官已詳加斟酌之事，猶執前詞聲請交付審判，指
    摘原不起訴處分及駁回再議聲請之理由不當，揆諸上開說明
    ，本件交付審判之聲請為無理由，應予駁回。
五、依刑事訴訟法第258 條之3 第2 項前段，裁定如主文。
中    華    民    國    95    年    8     月    10    日
                  鳳山刑事第一庭審判長法  官  陳志銘
                                      法  官  林勇如
                                      法  官  林永村
以上正本證明與原本無異。
不得抗告。
中    華    民    國    95    年    8     月    10    日
                                      書記官  李祥銘


司法院資訊處製作；財團法人民間司法改革基金會備份。
